【裁判字號】    97,簡上,906
【裁判日期】    970918
【裁判案由】    詐欺
【裁判全文】
臺灣板橋地方法院刑事判決             97年度簡上字第906號
上  訴  人
即  被  告  乙○○
上列上訴人即被告因詐欺案件，不服本院中華民國97年6 月30日
96年度簡字第8682號第一審判決（聲請簡易判決處刑案號：96年
度偵字第28598 號），提起上訴，本院管轄之第二審合議庭判決
如下：
    主      文
上訴駁回。
乙○○緩刑貳年。
    事  實
一、乙○○於民國95年10月15日，自任會首，邀集如附表一所示
    之民間互助會，詎其竟基於意圖為自己不法所有之犯意，利
    用會員未實際參加開標，而由其以電話各別通知會員得標結
    果之機會，先後於96年2 月15日、3 月15日、4 月15日、5
    月15日各次開標時，在臺北縣板橋市○○街138 巷1 弄254
    號住處，明知實際上並無會員參與競標，亦未依規定抽籤決
    定得標者，即以電話向各會員通知佯稱上開各次開標時係由
    某會員得標，使如附表一所示吳秀美、葉倖岑、陳寶容、陳
    寶容之母、甲○○（原名：吳孟芸）、吳秋鳳、李文瑞、王
    美惠、黃心怡等活會會員陷於錯誤而交付會款，每次各詐得
    如附表二所示金額新臺幣（下同）8 萬2800元，合計共詐得
    33萬1200元，得款後供己花費殆盡。嗣於96年6 月15日，甲
    ○○標得該次會款後，因乙○○遲遲未將得標會款收齊交付
    ，經甲○○向其他互助會會員查詢後，發覺應有活會人數與
    實際活會人數不符，始查悉上情。
二、案經甲○○訴由臺灣板橋地方法院檢察署檢察官偵查後聲請
    簡易判決處刑。
    理  由
一、上揭犯罪事實，業經被告乙○○於本院準備程序及審理中坦
    承不諱，核與證人甲○○於偵查中之證述情節相符，並有互
    助會單、和解書、存證信函等件在卷可稽，足認被告之自白
    與事實相符，洵堪採為認定事實之依據，事證明確，被告犯
    行，應堪認定。
二、核被告乙○○所為上開四次犯行，均係犯刑法第339 第1 項
    之詐欺取財罪。又其各次犯行，均係以一個詐術行為，使該
    次之各活會會員均陷於錯誤而交付會款，係一行為觸犯數詐
    欺罪名，為想像競合犯，均應從一重處斷。又其四次詐欺取
    財犯行，時間相異，顯係基於各別犯意為之，應予分論併罰
    。原審以被告犯罪事實明確，援引刑事訴訟法第449 條第1
    項前段、刑法第339 條第1 項、第55條、第41條第1 項前段
    、第51條第5 款、刑法施行法第1 條之1 、中華民國九十六
    年罪犯減刑條例第2 條第1 項第3 款、第7 條、第9 條、第
    11條，就被告四次犯行，各量處有期徒刑3 月，並均諭知易
    科罰金之折算標準，且以被告第一至三次詐欺取財犯罪之時
    間係在96年4 月24日以前，復無中華民國九十六年罪犯減刑
    條例所列不予減刑之情形，而依同條例第2 條第1 項第3 款
    之規定，就被告第一至三次詐欺取財犯行所宣告之刑，各減
    為有期徒刑1 月15日，並與第四次詐欺取財犯行所宣告之刑
    ，定應執行刑為有期徒刑6 月，並諭知易科罰金之折算標準
    ，認事用法均無違誤，量刑亦屬妥適。被告上訴雖稱原判決
    量刑過重云云，惟按關於刑之量定，係實體法上賦予法院得
    為自由裁量之事項，倘其未有逾越法律所規定之範圍，或濫
    用其權限，即不得任意指摘為違法，被告雖就原審法院適法
    範圍裁量權之行使為爭執，惟原審量定刑期，已審酌被告各
    種犯罪情狀，並無失出，是被告稱原審量刑過重，請求改判
    云云，為無理由，應予駁回。又查，被告前未曾因故意犯罪
    受有期徒刑以上刑之宣告，此有臺灣高等法院被告前案紀錄
    表1 份附卷可稽，因一時失慮，致觸犯本件犯行，事後坦承
    犯行，並與告訴人甲○○（包含其姊吳秋鳳部分）、被害人
    李文瑞、陳寶容（包含陳寶容之母）、葉倖岑、吳秀美等人
    達成和解，有和解書6 份、收據1 份在卷可稽，經此偵審程
    序及罪刑之宣告，當知所警惕，而無再犯之虞，本院認所宣
    告之刑以暫不執行為適當，併予宣告緩刑2 年，以啟自新。
據上論斷，應依刑事訴訟法第455 條之1 第1 項、第3 項、第
368 條，刑法第74條第1 項第1 款，判決如主文。
本案經檢察官李巧菱到庭執行職務。
中    華    民    國    97    年    9     月    18    日
                  刑事第十三庭  審判長法  官  白光華
                                      法  官  楊志雄
                                      法  官  曾淑娟
上列正本證明與原本無異。
                                      書記官  謝雪紅
中    華    民    國    97    年    9     月    18    日
附錄本案論罪科刑法條全文：
中華民國刑法第339條
意圖為自己或第三人不法之所有，以詐術使人將本人或第三人之
物交付者，處5 年以下有期徒刑、拘役或科或併科1 千元以下罰
金。
以前項方法，得財產上不法之利益或使第三人得之者，亦同。
前二項之未遂犯罰之。
附表一：
┌───────────────────────────────────┐
│被告乙○○擔任會首邀集之民間互助會                                    │
├───────────────────────────────────┤
│一、會期：95年10月15日起至96年10月15日止                              │
│二、會員人數：含會首共13人                                            │
│三、每會會金：新臺幣1萬元，底標800元，採內標制                        │
│四、標會時間：每月15日                                                │
│五、標會地點：臺北縣板橋市○○街138巷1弄254號（乙○○住處）           │
│六、會員名單：                                                        │
├──┬────────────┬──┬────────────────┤
│編號│名                    稱│編號│名                            稱│
├──┼────────────┼──┼────────────────┤
│ １ │乙○○（95.10.15已標取）│ ８ │吳秋鳳                          │
├──┼────────────┼──┼────────────────┤
│ ２ │吳秀美                  │ ９ │王美雲（96.01.15已標取）        │
├──┼────────────┼──┼────────────────┤
│ ３ │葉倖岑                  │１０│李文瑞                          │
├──┼────────────┼──┼────────────────┤
│ ４ │楊淑華（95.12.15已標取）│１１│方淑珍（95.11.15已標取）        │
├──┼────────────┼──┼────────────────┤
│ ５ │陳寶容                  │１２│王美惠                          │
├──┼────────────┼──┼────────────────┤
│ ６ │陳寶容之母              │１３│黃心怡                          │
├──┼────────────┼──┼────────────────┤
│ ７ │甲○○（原名：吳孟芸）  │    │                                │
└──┴────────────┴──┴────────────────┘
附表二：
┌────┬────┬──────┬────┬──────┐
│標會時間│得標人  │得標利息金額│被    害│詐騙金額    │
│        │        │(新臺幣：元)│活會人數│(新臺幣：元)│
├────┼────┼──────┼────┼──────┤
│96.02.15│無得標人│         800│       9│      82,800│
├────┼────┼──────┼────┼──────┤
│96.03.15│無得標人│         800│       9│      82,800│
├────┼────┼──────┼────┼──────┤
│96.04.15│無得標人│         800│       9│      82,800│
├────┼────┼──────┼────┼──────┤
│96.05.15│無得標人│         800│       9│      82,800│
├────┼────┴──────┴────┼──────┤
│合    計│                                │     331,200│
└────┴────────────────┴──────┘


司法院資訊處製作；財團法人民間司法改革基金會備份。
